【裁判字號】    96,交易,593
【裁判日期】    970627
【裁判案由】    業務過失傷害
【裁判全文】
臺灣臺北地方法院刑事判決             96年度交易字第593號
公  訴  人  臺灣臺北地方法院檢察署檢察官
被      告  甲○○
上列被告因業務過失傷害案件，經檢察官提起公訴（96年度調偵
字第929 號），本院判決如下：
    主  文
甲○○從事業務之人，因業務上之過失傷害人，處有期徒刑捌月
，減為有期徒刑肆月，如易科罰金，以新臺幣壹仟元折算壹日。
    事  實
一、甲○○係計程車司機，為從事駕駛業務之人。其於民國96年
    3 月15日上午11時20分，駕駛車號598 ─NX號營業小客車，
    沿臺北市中山區○○○路○ 段由東往西方向行駛，行經臺北
    市中山區○○○路○ 段139 號前，明知汽車變換車道時，應
    讓直行車先行，並注意安全距離，而當時係日間自然光線、
    天候晴、路面鋪設柏油、乾燥、無缺陷、無障礙物且視距良
    好，號誌動作正常，並無不能注意之情事，因見路旁有乘客
    招手搭車，疏未注意上情，貿然自第2 車道向右轉向至第3
    車道並煞車準備停車載客，適乙○○騎乘車號BAL-839 號重
    機車同向行駛於該右車後側，見撞煞車不及，其機車車頭撞
    及計程車尾部而人車倒地，因此受有顏面骨骨折、頸部椎間
    盤突出之傷害。甲○○於肇事後在有偵查犯罪職權之公務員
    或機關知悉其犯行前，即停留在現場向至該處處理車禍之員
    警表明其為肇事者，自首並接受裁判。
二、案經乙○○訴由臺北市政府警察局中山分局移送臺灣臺北地
    方法院檢察署檢察官偵查起訴。
    理  由
一、訊據被告甲○○固坦承於前揭時、地駕駛上述計程車與告訴
    人乙○○騎乘之機車發生碰撞之事實，惟否認有何業務過失
    傷害之犯行，辯稱：伊只是要靠邊載客，當時係告訴人從後
    面撞上，伊並無過失等語。經查：
（一）前開被告於上述時、地駕駛計程車與告訴人之機車相撞之
      事實，業據被告坦承不諱，核與證人即告訴人乙○○於本
      院證述相符，並有道路交通事故現場圖、補充資料表、談
      話紀錄表、調查報告表及照片附卷可稽，此部分之事實堪
      以認定。
（二）又按變換車道時，應讓直行車先行，並注意安全距離。且
      汽車行駛時，駕駛人應注意車前狀況及兩車併行之間隔，
      並隨時採取必要之安全措施，道路交通安全規則第94條第
      3 項、第98條第1 項第6 款分別定有明文，被告自應予以
      注意。觀諸卷附照片及道路交通事故調查報告表，事故發
      生時係日間自然光線、天候晴、路面鋪設柏油、乾燥、無
      缺陷、無障礙物且視距良好，號誌動作正常，依被告之知
      識、能力並無不能注意之情事，復依證人乙○○於本院具
      結證述被告車輛係自第2 車道向右轉向至第3車 道並煞車
      準備停車載客等語，以及被告於本院自承當時已向右切駛
      靠邊等情（本院96年12月21日審判筆錄第2 頁），被告顯
      有轉向疏忽之情形，此部分臺北車輛行車事故鑑定委員會
      及覆議委員會均同此結論，有意見書及覆議意見書在卷可
      稽，足認被告確有過失。其上述辯解，為卸責之詞，不足
      採信。
（三）又告訴人確因本件交通事故而受有左側近端脛骨粉碎性骨
      折合併膝關節半月板裂及左手肘擦傷之傷害，此有馬偕紀
      念醫院乙種診斷證明書在卷可稽，是以被告之過失行為與
      被害人之受傷結果間，顯有相當因果關係。
（四）綜上所述，本件事證明確，被告業務過失傷害犯行洵堪認
      定，應予依法論科。
二、按汽車駕駛人若係基於社會生活上之地位，反覆執行駕駛汽
    車之事務，因其從事之駕駛工作，乃隨時可致他人身體生命
    於危險之行為，並係具有繼續、反覆行使該行為之地位，因
    此自應負有注意俾免他人於危險之特別注意義務。故不問其
    駕車當時之目的為何，均應認為該駕駛行為係其業務之範圍
    ，有最高法院75年台上字第1685號判例可資參照。本案被告
    平日係以駕駛計程車為業，自屬從事駕駛業務之人。故核被
    告所為，係犯刑法第284 條第2 項前段之業務過失傷害罪。
    被告於肇事後，在有偵查犯罪職權之公務員知悉前，即向警
    員表明其為肇事者而自首並接受裁判，有臺北市○○○○○
    道路交通事故肇事人自首情形紀錄表在卷可查，自應依刑法
    第62條前段之規定減輕其刑。爰審酌被告一再否認犯行，犯
    後態度非佳，並參酌告訴人所受之傷勢，以及被告之智識程
    度、尚未與告訴人達成和解等一切情狀，判處如主文所示之
    刑，以示懲儆。末以，本件被告之犯罪時間係於96年4 月24
    日之前，且無中華民國96年罪犯減刑條例所定不得減刑之情
    形，爰依同條例第2 條第1 項第3 款、第7 條規定減其宣告
    刑2 分之1 ，併依同條例第9 條，諭知減刑後易科罰金之折
    算標準。
據上論斷，應依刑事訴訟法第284 條之1 、第299 條第1 項前段
，刑法第284 條第2 項前段、第62條前段、第41條第1 項前段，
刑法施行法第1 條之1 ，中華民國96年罪犯減刑條例第2 條第1
項第3 款、第7 條、第9 條，判決如主文。
本案經檢察官黃佩瑜到庭執行職務。
中    華    民    國    97    年    6     月    27    日
                  刑事第三庭    法  官  胡宗淦
以上正本證明與原本無異。
如不服本判決，應於判決送達後10日內，向本院提出上訴狀。
                                書記官  林鈴芬
中    華    民    國    97    年    6     月    27    日
中華民國刑法第284條
（過失傷害罪）
因過失傷害人者，處 6 月以下有期徒刑、拘役或 5 百元以下罰
金，致重傷者，處1年以下有期徒刑、拘役或5百元以下罰金。
從事業務之人，因業務上之過失傷害人者，處 1 年以下有期徒刑
、拘役或1 千元以下罰金，致重傷者，處 3 年以下有期徒刑、
拘役或2千元以下罰金。


司法院資訊處製作；財團法人民間司法改革基金會備份。
